臺灣高等法院刑事判決　　　　　　　　　　　　　　九十一年度上訴字第六七號
　　上　訴　人
　　即　被　告　乙○○
右上訴人因搶奪案件，不服臺灣桃園地方法院九十年度訴字第七一四號，中華民國九
十年九月十日第一審判決（起訴案號：臺灣桃園地方法院檢察署九十年度偵字第三六
九四號），提起上訴，本院判決如左：
    主  文
上訴駁回。
    事  實
一、乙○○曾因違反麻醉藥品管理條例案件，先後經法院判處有期徒刑六月及七月確
    定，並分別於民國八十五年五月三日易科罰金及八十七年三月十日執行完畢，猶
    不知悔悟，於九十年一月二十一日下午五時二十分許，頭戴深藍色安全帽，騎乘
    車牌ＵＺＡ─三一七號輕型機車，途經桃園縣中壢巿文化路三三一號「日新幼稚
    園」前，見甲○○手提紅色中型手提包騎乘腳踏車經過該處，竟意圖為自己不法
    之所有，乘甲○○不備之際，徒手搶奪甲○○右手所提之手提包一個（內裝現金
    新台幣〔下同〕二千六百元之紅包袋一個、一千元紙鈔、二十六元硬幣與鎖匙一
    支），得手後，即迅速騎駛上開機車加速逃逸，然為甲○○記下該機車車牌號碼
    後三碼「三一七」，並為駕駛紅色轎車路過之不詳車主記下全部機車車號交予甲
    ○○，甲○○旋將該報由警方循線查獲。
二、案經桃園縣警察局中壢分局報告台灣桃園地方法院檢察署檢察官偵查起訴。
    理  由
一、被告乙○○雖經本院合法傳喚，無正當理由不到庭，惟其於原審審理中坦承車牌
    ＵＺＡ─三一七號輕型機車於案發當時確係伊所使用中，然矢口否認有何搶奪犯
    行，辯稱：伊沒有到日新幼稚園，伊距那裡有一百公尺左右即伊女朋友上班的戲
    院外樓梯口睡覺，睡到五點十分，就起來抽根煙，然後回到中壢市○○路伊和女
    朋友同居的處所，那時她在家裡。返回途中，伊有聽到有人被搶的求救聲，那時
    伊在被害人前方，伊當時是要逆向右轉，她是在伊右轉路前方。伊車騎過來時，
    有台車子從對面過來，騎得很快，差點撞到伊。那台機車騎士之的安全帽和伊的
    不一樣，是只露出兩個眼晴，伊有罵他三字經，他轉頭過來看伊。警察有來伊家
    搜索，並沒有找到錢云云。經查：
  (一)被害人甲○○於警訊中詳細指稱：「我是於九十年一月廿一日下午五時十五分一
    個人騎單車出門，我是從我家沿文化路往中華路方向行駛，那時我是右手騎腳踏
    車，左手提著皮包，就發現一輛騎著機車的男士停在我左上方，我就覺得不對勁
    ，立刻將皮包放在右手，然後用左手騎單車，但該騎士又停在我的右上方，我騎
    過該騎士旁邊時，該騎士就突然用他的左手搶我放在右手上的皮包得逞後，他就
    加速逃逸往中華路方向跑掉，我就大喊搶錢，但當時沒有人聽到，所以也沒有人
    去追該歹徒。該歹徒是一名稍瘦的男士，頭戴略黑色的安全帽，上身著灰色的夾
    克，下著黑色的西裝褲，腳穿什麼我沒有注意到，他的臉我也沒看到：：他是騎
    黑色的輕機車，而且沒有說話，我只看到他的後面車牌號碼阿拉伯數字是三一七
    ，前面的英文字我就沒看清楚。但我在被搶的現場喊搶錢的時候，有一位開紅色
    轎車的小姐抄到該機車全部車號為ＵＺＡ─三一七號，並提供給我，但她沒留下
    聯絡方式。案發後我就於下午五時四十分許到文化派出所報案並提供資料給警方
    ，：：他沒有持任何兇器，也沒有打我，我被搶走一個中型的紅色手提包，內有
    裝入現金二千六百元之紅包袋一個、一千元紙鈔、二十六元硬幣與鎖匙一支：：
    經當場指認，被告騎乘的ＵＺＡ─三一七號機車就是歹徒騎乘的交通工具，扣案
    之深藍色的安全帽確是歹徒當時所戴的安全帽一樣。」等語（參見偵查卷第十至
    十二頁），嗣於九十年八月十三日原審調查中結證稱：「我知道有人在後面跟，
    我就慢慢騎，他停下來，忽然又騎，搶走我皮包。」、「（你有無看到搶你的人
    車號？）我有看到該車車牌的後面三個數字，看到時，他騎在我正前方，還沒有
    轉彎。」、「（在被搶多久才有人提供車號？）大概幾分鐘後，他有開很快，我
    在喊搶錢，那轎車有從旁過，然後繞回來告訴我。」等語（參見原審卷第五一頁
    至五四頁），核與被告於警訊中所供：伊於九十年一月二十一日下午五時三十分
    許，曾騎駛車牌ＵＺＡ─三一七號輕型機車，並戴深藍色安全帽等語（參見偵查
    卷第六頁）相符，並有被告不否認為其所有之該深藍色安全帽一頂（參見原審卷
    第六七頁）扣案可憑，且被告自承與被害人甲○○素不相識，則被害人甲○○與
    被告間即無仇怨，應無捏詞誣陷被告之必要，是其所言應屬可採。
  (二)被告雖以甲○○有可能誤認，當時所在處所與甲○○遭搶地點間相距一百公尺，
    且行進方向與甲○○行進方向係相對而來置辯，然果如被告所辯，被害人甲○○
    當無法看到被告所騎機車後方之車牌號碼，而依被害人甲○○上開所述，其看見
    歹徒之車號，係歹徒騎乘機車沿文化路往中華路逃逸，行進方向與被害人甲○○
    相同，參諸當時係九十年一月二十一日下午五時二十分許，天色尚未昏黑，被害
    人甲○○所稱有看到搶犯機車車號一節，應屬可信，而被告上開所辯，即非可採
    。
  (三)至本件雖未查獲被害人甲○○遭搶奪之贓物，惟本件係案發於九十年一月廿一日
    下午五時二十分許，警方則係於同日下午十時三十分許始為警尋獲，中間已隔約
    五小時許，所搶皮包內僅有不到四千元之現金，於五小時內消費殆盡，並非難事
    ，故尚不得以未能查獲贓物而逕認被告並無搶奪犯行。綜上所述，被告所辯即非
    可採，本件事證明確，應予論罪科刑。
二、核被告乙○○所為，係犯刑法第三百二十五條第一項之搶奪罪。又被告曾因違反
    麻醉藥品管理條例案件，先後經法院判處有期徒刑六月、七月確定，並分別於八
    十五年五月三日易科罰金及八十七年三月十日執行完畢，此有本院被告全國前案
    紀錄表暨台灣桃園地方法院檢察署刑案資料查註紀錄表各一份在卷可參，其五年
    內再犯本件有期徒刑以上之罪，為累犯，應依刑法第四十七條規定加重其刑。
三、原審以被告罪證明確，予以論罪科刑，適用刑法第三百二十五條第一項、第四十
    七條之規定，並審酌被告犯罪之手段、所搶得之財物、對被害人所致生之損害、
    犯罪後否認犯行惟態度尚屬良好等暨其他一切情狀，量處有期徒刑七月，並說明
    扣案之安全帽一頂，尚無沒收之必要，不另宣告沒收，認事用法並無違誤及不當
    ，量刑亦稱妥適，應予維持，被告未具理由起上訴，並無理由，應予駁回。
四、被告經合法傳喚，無正當之理由不到庭，爰不待其陳述，逕行判決。
據上論斷，應依刑事訴訟法第三百七十一條、第三百六十八條，判決如主文。
本案經檢察官吳國南到庭執行職務。
中      華      民      國    九十一    年      四      月     三十     日
                              臺灣高等法院刑事第二十三庭
                                  審判長法  官  黃  瑞  華
                                        法  官  吳      燦
                                        法  官  雷  雯  華
右正本證明與原本無異。
如不服本判決應於收受送達後十日內向本院提出上訴書狀，其未敘述上訴之理由者並
得於提起上訴後十日內向本院補提理由書（均須按他造當事人之人數附繕本）。
                                      書記官  陳  思  云
中      華      民      國    九十一    年      四      月     三十     日
附錄：本案論罪科刑法條全文
刑法第三百二十五條第一項
意圖為自己或第三人不法之所有，而搶奪他人之動產者，處六月以上五年
以下有期徒刑。
